臺灣高雄地方法院刑事判決　　　　　　 94年度交易字第157號
公　訴　人　臺灣高雄地方法院檢察署檢察官
被　　　告　丙○○
選任辯護人　陳正男律師
　　　　　　陳裕文律師
　　　　　　董明正律師
上列被告因公共危險案件，經檢察官提起公訴（94年度偵字第26
8 號），本院判決如下:
    主  文
丙○○無罪。
    理  由
一、公訴意旨略以：被告丙○○於民國93年10月22日某時許（起
    訴書誤載為93年11月22日），在高雄縣岡山鎮嘉興里其所任
    職之春雨公司舊廠飲酒，酒畢後，明知其飲酒後控制力、注
    意力已達不能安全駕駛動力交通工具之程度，仍駕駛車牌號
    碼WQ-1463 號自小客車，從高雄縣岡山鎮○○里○○街由東
    往西往為隨里方向行駛，同日12時55分許，途經嘉為街與興
    隆街街口處，因與丁○○所騎乘之車牌號碼L87-973 號重型
    機車發生車禍，經警據報前往處理，並以酒精濃度測試器對
    被告發施以酒精濃度測試，測得其呼氣酒精濃度為每公升0.
    73毫克，因認被告涉犯刑法第185 條之3 之公共危險罪嫌等
    語。
二、按犯罪事實應依證據認定之，無證據不得認定犯罪事實，又
    不能證明被告犯罪或其行為不罰者，應諭知無罪之判決，刑
    事訴訟法第154 條第2 項及第301 條第1 項分別定有明文。
    而認定犯罪事實所憑之證據，雖不以直接證據為限，間接證
    據亦包括在內，然無論直接或間接證據，其為訴訟上之證明
    ，須於通常一般之人均不致於有所懷疑，而得確信其為真實
    之程度者，始得據之為有罪之認定，倘其證明尚未達到此一
    程度，而有合理性懷疑之存在時，即無從為有罪之認定（最
    高法院76年台上字第4986號判例意旨參照）。再按刑事訴訟
    法上所謂認定犯罪事實之證據，係指足以認定被告確有犯罪
    行為之積極證據而言，該項證據自須適合於被告犯罪事實之
    認定，始得採為斷罪資料；犯罪事實之認定，應憑真實之證
    據，倘證據是否真實尚欠明顯，自難以擬制推測之方法，為
    其判斷之基礎（最高法院53年台上字第656 號及29年上字第
    3105號判例可資參照）。
三、本件公訴人認被告涉有前揭公共危險罪嫌，無非係以證人丁○○之證述，被告之酒精濃度測定值測試表、道路交通事故
    調查表及本件車禍被告及乙○○與丁○○就過失傷害部分達
    成和解等為其論罪之主要依據。訊據被告堅決否認有何酒後
    駕車之犯行，辯稱：伊與甲○○及乙○○皆係春雨公司員工
    ，當天三人一起在春雨公司舊廠與客戶處理事情，事情談妥
    ，客戶拿出啤酒，伊遂與甲○○及客戶一同飲用，乙○○並
    未飲用，酒畢離去時，則由乙○○駕駛伊之WQ-1463 號自小
    客車，伊坐於該車副駕駛座、石文柯於後座，三人一同離去
    ，途經嘉為街與興隆街街口處，因與丁○○所騎乘之車牌號
    碼L87- 973號重型機車發生車禍，致駕駛座之車門無法打開
    ，伊遂先行下車，查看丁○○傷勢，丁○○可能因此誤認係
    伊開車；至和解部分，因伊係春雨公司工會常務理事，乙○○則是工會常務監事，伊與乙○○出外應酬時，若有喝酒，
    常由乙○○開車，本件車禍發生後，乙○○怕他妻子知道，
    所以伊就先把所有的賠償金新臺幣（下同）45萬元支付予丁○○，後來保險理賠了30萬元，剩餘的15萬元，伊與乙○○
    各自負擔一半，乙○○應負擔的7 萬5 千元，已於7 月15日
    付清，本件當時真的不是伊駕駛該車等語。經查：
  (一)證人丁○○於檢察官偵訊時雖指證WQ-1463 號自小客車係被
    告所開，惟：
  1.證人丁○○於本院審理時證稱：本件車禍發生之前，伊係沿
    興隆街由南往北方向行駛，該車係沿嘉為街由東往西方向行
    駛，伊「遠遠的」就有看到該車，該車「車速很快」，快到
    十字路口的時候，伊「閃躲不及」，致擦撞該車等語（參本
    院審理筆錄第6 頁），依證人丁○○所述本件車禍發生原因
    係WQ -1463號自小客車車速過快，而該車當時車速據乙○○
    於本院審理時證稱大約60- 70公里之時速等語（參本院審理
    筆錄第20頁），參諸該路段速限僅40公里（參警卷第29頁）
    ，證人丁○○上述WQ-1463 號自小客車車速很快等語，自為
    可採。又依證人丁○○上述，車禍發生之前，伊「遠遠的」
    就有看到該車，到了十字路口，因為「閃躲不及」，擦撞該
    車，則證人丁○○於擦撞之前相當距離既已發現該車高速行
    駛，衡情應有煞車減速等避免與該車發生車禍之舉，於此有
    所準備情況下，最終仍因「閃躲不及」而致發生擦撞，證人
    丁○○其時係以高速行駛乙節，亦堪認定。
  2.證人丁○○於本院審理時另證稱：在要擦撞到該車的「一瞬
    間」，伊自然把頭往右偏過去，看了該車一眼，看到一個胖
    胖的人在駕駛座上開車等語（參本院審理筆錄第6 頁）。又
    據證人丁○○對於車禍發生過程其自身精神狀態之描述：「
    一開始清楚，快要撞到那時候，頭就暈暈的，倒地之後又清
    醒了」（參本院審理筆錄第3 頁），證人丁○○於擦撞前之
    一瞬間係處於「頭暈暈的」精神狀態中，且如前所述，本件
    雙方皆係高速行駛，則證人丁○○於擦撞前之「短暫時間」
    ，在「頭暈暈的精神狀態中」，其「瞬間一瞥」，主觀上所
    看到者與客觀情形，衡情自有不相符合之高可能性。上開推
    論可由證人丁○○於本院審理時，請其當庭指認駕駛人究竟
    是庭上之被告或證人乙○○時，證人丁○○稱：「我只『影
    到』（台語發音）胖胖的一個人，我不知到是哪一個人」等
    語而得確認，蓋以證人丁○○雖明確回答有看到胖胖的一個
    人，惟對於究係何人開車卻未敢明確指證，而被告與證人乙○○體態懸殊，一胖（被告）一瘦（證人乙○○）極易分辨
    （參本院審理筆錄第23頁、第25頁關於被告及證人乙○○體
    態之紀錄），是由證人丁○○對於「看到胖胖的一個人」與
    「究係何人開車」，未敢明確加以連結乙節，證人丁○○對
    於精神不佳狀態之短暫一瞥所見，其所見與實際狀況是否一
    致實深抱疑慮。
  3.縱上，依證人丁○○陳述本件車禍時雙方車速及自身精神狀
    態等情，證人丁○○其時所見與客觀情形實有不符之高可能
    性，而證人丁○○對於究係何人開車復抱疑慮未能明確加以
    指證，本院尚難遽以證人丁○○之證詞，逕採為不利被告之
    證據。
  (二)被告及證人乙○○雖就本件車禍案件傷害部分，一同與證人
    丁○○達成和解，並有和解書一紙在卷可憑，惟認定犯罪事
    實所憑之證據，雖不以直接證據為限，間接證據亦包括在內
    ，然無論直接或間接證據，其為訴訟上之證明，須於通常一
    般之人均不致於有所懷疑，而得確信其為真實之程度者，且
    難以擬制推測之方法，為其判斷之基礎，迭據最高法院著有
    判例可參已詳如前述。本院為徹底查明被告連同證人乙○○
    與證人丁○○就本件車禍過失傷害部分達成和解與本件被告
    是否駕車之關連，就此部分將被告、證人乙○○及證人丁○○予以隔離訊問（參本院審理筆錄第19頁、第22頁），三人
    就本件和解原因及賠償金支付情形陳述如下：
  1.訊據被告堅詞否認和解與駕駛該車有何關連，辯稱：伊是WQ
    -1463 號自小客車車主沒錯，但是因為伊係春雨公司工會理
    事長，出門應酬，若有喝酒，常常是證人乙○○開車，發生
    車禍，證人乙○○怕他妻小知道，所以伊就先把所有的賠償
    金支付了，總共賠償金額是45萬元，伊先拿10萬元由證人乙○○給證人丁○○，之後又拿出35萬元，後來保險理賠金額
    係30萬元，不足的15萬元，伊跟證人乙○○一人分擔一半，
    證人乙○○的7 萬5 千元，大概是94年7 月15日才拿到工會
    給伊等語（參本院審理筆錄第24頁以下），與證人乙○○證
    稱：被告是春雨產業工會理事長，伊是工會幹部及常務理事
    ，被告經常出去跟別人應酬，如果有喝酒，都是由伊幫他開
    車，本件車禍，因為被告是車主，他說會請保險公司來理賠
    ，之後談成45萬元賠償，保險公司支付30萬元，15萬元是丙○○先拿現金出來，因為伊怕家裡的人知道，伊應該負擔的
    7 萬5 千元，被告告訴伊慢慢還沒有關係，伊一直到94年7
    月15 日 ，向岳父借錢，才還給丙○○等語均互核一致（參
    本院審理筆錄23頁），是被告及證人乙○○經隔離訊問後，
    就本件車禍一同與證人丁○○達成和解之原因，均稱因被告
    為工會理事長，證人乙○○則為工會理事，二人應酬時，若
    被告有喝酒，證人乙○○常代被告開車，本件亦係被告喝酒
    ，始由證人乙○○駕車，車禍發生後，證人乙○○怕妻子知
    道幫別人開車發生車禍還要賠償，被告為減輕其負擔且WQ-1
    463 號自小車有保險，乃先行支付所有賠償金額。而被告為
    春雨公司工會常務理事、證人乙○○為該工會常務監事，則
    有春雨工廠公司產業工會（第時二屆）名冊乙份在卷可憑，
    亦核與被告上開所辯其與證人乙○○擔任之職務等語相符。
    則依被告身分及財力，因證人乙○○替其駕車肇事而先行支
    付及分擔賠償金，亦非難以想像，是自不得以被告事後負擔
    部分賠償金，即推論被告係實際酒後駕車肇事之人。
  2.而賠償金支付之情形被告所稱及證人乙○○所證皆與證人丁○○所述第一次拿10萬元，第二次拿35萬元，都是乙○○拿
    給我的等語一致（參本院審理筆錄第27頁），本件二次賠償
    金皆係由證人乙○○出面交付證人丁○○乙節，至堪認定。
    然查本件於案發之93年10月22日開始，雙方對於該車係何人
    駕駛已屢屢爭執，即被告於本件案發之時已然知悉其有遭追
    訴酒後駕車刑責之虞，故被告若欲規避酒後駕車刑責，時隔
    二月，經深思熟慮後，既如上述，賠償金皆係由證人乙○○
    出面交付，於93年12月16日書立和解書當時亦可僅由證人乙○○一人具名和解，無須再陪同具名，以避免他人有誤認係
    伊開車之風險。被告不為此途，真實於和解書上呈現其與證
    人乙○○就本件和解之內部分擔，益證其所辯和解與何人駕
    車並無關連等語，堪予採信。
  3.縱上，被告辯稱本件車禍過失傷害部分之和解與其是否駕駛
    車輛並無關係等語，應非不實，而堪採信。
  (三)末查被告辯稱本件案發當天伊與甲○○及乙○○三人一起在
    春雨公司舊廠與客戶處理事情，事情談妥，客戶拿出啤酒，
    伊遂與甲○○及客戶一同飲用，乙○○並未飲用，酒畢離去
    時，則由乙○○駕駛伊之WQ-1463 號自小客車，伊坐於該車
    副駕駛座、石文柯於後座，三人一同離去，途經嘉為街與興
    隆街街口處，因與丁○○所騎乘之車牌號碼L87-973 號重型
    機車發生車禍，致WQ-1463 號自小客車駛座之車門無法打開
    ，伊遂由副駕駛座先行下車，查看丁○○傷勢，丁○○可能
    因此誤認係伊開車等語，核與證人乙○○、甲○○於本院審
    理時就當天三人行蹤、何人駕車、車上三人所坐位置、車禍
    後三人下車順序之證述均相符合，而WQ-1463 號自小客車因
    車禍致左側駕駛座車門無法開啟乙節，亦與證人即本件車禍
    現場處理警員洪仁意、證人即修車廠老闆沈正吉於本院證述
    情形相符，且有該車照片附卷可憑，被告上開所辯，應堪採
    信。至公訴人於本院辯論時，指出證人甲○○於檢察官偵訊
    時，對檢察官所闡述之認定被告開車理由，頻頻點頭，以此
    推論證人甲○○認同檢察官之想法，而舉為認定被告酒後駕
    車犯行之論據（參本院審理筆錄第38頁），然此部分不惟為
    證人甲○○於本院審理時所否認（參本院審理筆錄第29頁）
    ，且縱使證人甲○○於檢察官偵訊時，有頻頻點頭之舉，檢
    察官若欲引為證據，實應訊以為何點頭，使其意思明白表示
    於外，而非以臆測之法，逕認證人認同其推測，就此部分本
    院尚難採為不利被告之證據，附此指明。
  (四)綜上所述，公訴人就被告涉有酒後駕車之公共危險犯行，所
    舉事證，並未達於通常一般人均不至於有所懷疑，堪予確信
    其已臻真實之程度，揆諸前揭法條規定及說明，當無從據以
    為被告有罪之認定。此外復查無其他積極事證足資認定被告
    確有被訴之酒後駕車公共危險犯行，自應為被告無罪判決之
    諭知。
據上論斷，應依刑事訴訟法第301 條第1 項，判決如主文。
本案經檢察官黃建銘到庭執行職務。
中　　華　　民　　國　　94　　年　　8 　　月　　30　　日
               交通法庭   審判長 法  官   莊松泉
                                 法  官   林永村
                                 法  官   林揚奇
以上正本證明與原本無異。
如不服本判決，應於判決送達後10日內，向本院提出上訴狀。
中　　華　　民　　國　　94　　年　　8 　　月　　30　　日
                                 書記官   于耀文
